【裁判字號】    90,易,176
【裁判日期】    901227
【裁判案由】    詐欺
【裁判全文】
臺灣桃園地方法院刑事判決                            九十年度易字第一七六號
    公  訴  人  臺灣桃園地方法院檢察署檢察官
    被      告  乙○○
右列被告因詐欺案件，經檢察官提起公訴（八十九年度偵字第八九八二號），本院判
決如左：
    主  文
乙○○連續意圖為自己不法之所有，以詐術使人將本人之物交付，處有期徒刑肆月，
如易科罰金以參佰元折算壹日。
    事  實
一、乙○○於八十七年七月間，與友人聊天席間，認識甲○○，得知甲○○想將世源
    建設股份有限公司所有位於台北縣汐止鎮○○路一六０號地下一樓（起訴書誤載
    為地下二樓），建築物使用執照（下稱使照）變更為遊樂場業，而向甲○○遊說
    稱：其關係良好，得代為處理，郭一政遂委其代為處理。幾經協商，雙方約定代
    辦費用為新臺幣（下同）二百五十萬元，分三次給付，送使用執照變更申請時，
    付九十萬元，於核准變更，送臺北縣政府商業登記課申請遊樂場業登記時，再付
    九十萬元，於領照時付尾款七十萬元。詎乙○○明知其於八十七年七月間之使用
    執照變更申請案，已於八十七年八月四日遭主管機關以審查不合格為由退件，竟
    意圖為自己不法之所有，基於概括之犯意，隱瞞已退件之事宜，先於八十七年十
    二月間，向甲○○謊稱須補送資料，並請甲○○支付第一筆費用九十萬元，甲○
    ○不疑有他，先交付一紙票號x0000000，發票日八十七年十二月二十八日，面額
    九十萬元之支票及送件資料予乙○○。詎乙○○並未再送件，卻於八十八年一月
    間，以承前之概括犯意，以節省時間，先送營利事業登記申請，於過完年後，可
    以同時取得使照及營業登記證為由，要求甲○○先支付第二筆費用九十萬元，致
    使甲○○陷於錯誤，以為受支付九十萬元，等過完年後，即可同時取得二張執照
    ，遂依其指示另給付一紙票號x0000000，發票日八十八年一月二十六日，面額九
    十萬元之支票予乙○○。上開支票嗣雖已兌現，惟使用執照、營業登記遲遲未取
    得，乃要求黃翰林交付各該文件，而未獲置理。嗣經查證，始知乙○○迄於八十
    八年四月間始二度送件申請使用執照變更，該申請案並於八十八年四月二十二日
    經台北縣政府退件，乙○○根本未申請營利事業登記證，始知受騙。
二、案經甲○○訴由臺灣士林地方法院檢察署偵辦後呈請臺灣高等法院檢察署檢察長
    令轉臺灣桃園地方法院檢察署檢察官偵查起訴。
    理  由
一、訊據被告乙○○坦承先後收取告訴人一百九十萬元（其中一百八十萬元為事務處
    理費，十萬元為借款），以及其所送之使用執照變更申請案，業經桃園縣政府於
    八十七年八月四日、八十八年四月二十二日以審查不合規定為由退件等情，惟矢
    口否認有何詐欺犯行，辯稱：因退件後，告訴人要求繼續辦理，才收取第二期款
    項九十萬元，並無詐欺；且確已送件申請變更，並非收錢後未依約辦理云云。惟
    查：
  （一）告訴人於八十七年七月間，委託被告辦理右揭房屋之使照變更案，雙方同意
        總費用為二百五十萬元，分三期支付，送使照時九十萬元，核准變更後，送
        臺北縣政府商業登記課申請大汐止百貨遊藝場商業登記時，付九十萬元，領
        取使照、登記證時付七十萬元，以及被告受委託後，分別於八十七年十二月
        及八十八年一月間，向告訴人各索取九十萬元等情，業據被告所自白在卷，
        核與告訴人之指述相符，並有被告手寫之收據（參八十九年度偵字第四六九
        五號卷第六頁）、便條紙（參同右卷第八頁）、支票二紙（參同右卷第七、
        八頁）在卷可考，均堪以認定。又被告受委任後，確已依約向臺北縣政府工
        務局申請變更使用執照，惟所送申請案，業由該局於八十七年八月四日以審
        查不合規定為由退件。被告嗣於八十八年四月間再度申請，然仍遭臺北縣政
        府退件，上開建物地下一樓迄無獲准變更使用執照一節，亦有臺北縣政府九
        十年七月十日九十北府工建字第一五○一四三號函（參本院卷）、八十九年
        八月十八日八九北府工使字第二八六七八五號函（參八九十年度偵字第八九
        八二號卷第二十五頁）、九十年九月二十八日九十北府工建字第三六○六八
        一號函暨所附資料（參本院卷）在卷可稽，迨無疑義。被告明知在第一次使
        用執照變更申請案已遭退件時，竟隱瞞告訴人，猶向告訴人表示須補送資料
        ，向告訴要求給付第一筆九十萬元。取得款項後，被告實際上根本未再送件
        申請，遑論取得變更使用執照，竟又向告訴人表示為節省時間，先付第二筆
        九十萬元，於過完年後即可取得二張執照，但自始至終，被告均未取得變更
        使用執照及營利事業登記證，如被告於第一次退件時，即明確告知告訴人，
        告訴人自無可能先後支付一百八十萬元予被告，是被告詐欺告訴人一百八十
        萬元之事實，已可認定。
  （二）被告雖執上詞置辯，但為告訴人所否認，亦查無其他證據足以證明被告確已
        告知告訴人申請案遭退件，而告訴人明知已退件，而仍委請其續為辦理之事
        實，是其空言抗辯，不足採信。至於被告所提出之臺北縣政府所受理使用執
        照變更申請案號，多達十八個文號，表示確已送件多次云云，惟經查，本院
        依職權向臺北縣政府函調上開大樓地下一樓之相關使用執照變更申請案，臺
        北縣政府於九十年九月二十八日九十北府工建字第三六○六八一號函覆上開
        大樓之所有核准變更使用資料顯示，並無本件之地下一樓，且被告所提出之
        多數文號，是含括其他各樓層，包括二、三、四、五、七、八、九、十、十
        一、十二、十三、十四、十五、地下二樓，及本件所涉之地下一樓等之變更
        使用執照申請案，有臺北縣政府上開函附資料可資參照，其中與地下一樓有
        關之八七Ａ○二九三一及八八Ａ○一一一六號二件，均已遭退件，因此，被
        告上開辯解，亦不足為被告有利之認定。
  綜上所述，被告於受委任後，雖有送件申請使用執照之變更，但明知其申請案業經
  主管機關駁回，竟故意隱瞞被駁回之事實，先後向告訴人謊稱要補件及節省時間等
  理由，請告訴人先後支付一百八十萬元，使告訴人陷於錯誤，依被告要求支付款項
  ，被告詐欺犯行，事證明確，應可認定。
二、核被告所為係犯刑法第三百三十九條第一項詐欺取財罪。被告先後二次詐欺行為
    ，時間緊接，觸犯構成要件相同之罪名，顯係基於概括之犯意為之，為連續犯，
    應依刑法第五十六條之規定以一罪論，並加重其刑。查被告行為後，刑法第四十
    一條將原「犯最重本刑為三年以下有期徒刑以下之刑之罪，而受六月以下有期徒
    刑或拘役之宣告，因身體、教育、職業或家庭之關係，執行顯有困難者，得以一
    元以上三元以下折算一日，易科罰金」之規定，於九十年一月四日修正為刑法第
    四十一條第一項前段，修正後之新規定為「犯最重本刑為五年以下有期徒刑以下
    之刑之罪，而受六月以下有期徒刑或拘役之宣告，因身體、教育、職業、家庭之
    關係或其他正當事由，執行顯有困難者，得以一元以上三元以下折算一日，易科
    罰金」，上開修正後之新規定已於九十年一月十日經總統公布，而於同年一月十
    二日生效施行，是被告行為後法律已有變更，經比較新舊法之結果，以修正後之
    新規定對被告較為有利，應依刑法第二條第一項前段之規定，適用裁判時即修正
    後之刑法第四十一條第一項前段之規定，併予敘明。爰審酌被告為個人利益，以
    其關係甚佳，誘使告訴人委任其辦理變更使用執照，不但有損公權力之形象，更
    使告訴人蒙受重大損失，惟其事後已與告訴人達成和解，賠償告訴人一百萬元，
    犯後態度尚稱良好等一切情狀，量處如主文所示之刑，併諭知易科罰金之折算標
    準。
據上論斷，應依刑事訴訟法第二百九十九條第一項前段，刑法第二條第一項前段、第
五十六條、第三百三十九條第一項、修正後刑法第四十一條第一項前段，罰金罰鍰提
高標準條例第一條前段、第二條，判決如主文。
本案經檢察官張尹敏到庭執行職務。
中      華      民      國    九十      年     十二     月    二十七    日
                                臺灣桃園地方法院刑事第二庭
                                    審判長法  官  王  兆  飛
                                          法  官  林  明  洲
                                          法  官  李  桂  英
右正本證明與原本無異。
如不服本判決，應於判決送達後十日內，向本院提出上訴狀。
                                          書記官  梁  麗  雲
中      華      民      國    九十      年     十二     月    二十八    日
附論罪科刑依據之法條：
刑法第三百三十九條第一項
意圖為自己或第三人不法之所有，以詐術使人將本人或第三人之物交付者，處五年以
下有期徒刑、拘役或科或併科一千元（已提高十倍為一萬元）以下罰金。


司法院資訊處製作；財團法人民間司法改革基金會備份。
